【裁判字號】    98,台上,3787
【裁判日期】    980702
【裁判案由】    毀損等罪
【裁判全文】
最高法院刑事判決            九十八年度台上字第三七八七號
上  訴  人  甲○○
代  理  人  林崑地律師
被      告  己○○
            丁○○
            戊○○
            乙○○
            丙○○
上列上訴人因自訴被告等毀損等罪案件，不服台灣高等法院台南
分院中華民國九十五年五月十六日第二審判決（九十五年度上訴
字第三三九號，自訴案號：台灣台南地方法院九十三年度自字第
六０號），提起上訴，本院判決如下：
    主  文
上訴駁回。
    理  由
一、毀壞建築物部分：
按刑事訴訟法第三百七十七條規定，上訴於第三審法院，非以判
決違背法令為理由，不得為之。是提起第三審上訴，應以原判決
違背法令為理由，係屬法定要件。如果上訴理由書狀並未依據卷
內訴訟資料，具體指摘原判決不適用何種法則或如何適用不當，
或所指摘原判決違法情事，顯與法律規定得為第三審上訴理由之
違法情形，不相適合時，均應認其上訴為違背法律上之程式，予
以駁回。本件原判決以上訴人甲○○於第一審自訴意旨略以被告
乙○○、丙○○、丁○○、戊○○、己○○等有其理由欄一所載
之犯行，因認被告等涉犯刑法第三百五十三條之毀壞建築物罪嫌
云云；惟經審理結果，認不能證明其等犯罪，因而維持第一審諭
知被告等均無罪之判決，駁回上訴人在第二審之上訴，已詳敘其
認定所憑之證據及認定之理由；自形式上觀察，原判決並無違背
法令之情形。上訴人之上訴意旨略稱：(一)上訴人對本件台南縣白
河鎮○○○段六五七之一地號土地有使用權，有台灣省國有森林
用地租地造林契約書及讓渡書影本、台南縣政府民國七十五年六
月十八日75農林府字第68283 號覆函及所附之黃方鑾申請租用書
等文件可證。上訴人自六十四年二月間即於上開土地搭建紅色屋
頂之涼棚一間，並未逾越土地使用權範圍，此經檢察官命地政人
員實地測量製作土地複丈成果圖在卷，嗣上開土地移由財政部國
有財產局台灣南區辦事處台南分處管理，雖迄未放租予上訴人使
用，然該分處亦未解除上訴人之占有，此經承辦人員陳祥炳、許
望祥供述甚詳，並有不起訴處分書可證。原審未詳加調查，遽以
上開讓渡書並未記載受讓租賃權者為何人，縱受讓人為黃方鑾，
亦非上訴人本人，且上訴人並未說明如何取得土地使用權云云，
據為不利上訴人之認定，自有證據調查未盡之違法。(二)上訴人於
六十三年間，在上開土地上興建系爭建物，依七十六年三月四日
內政部違章建築處理辦法第二條，無需申請建築執照，且至七十
四年十月十五日間，從未被查報為違章建築，足見系爭建物並非
違章建築。上訴人聲請調查七十六年查報系爭建物為違章建築及
台南縣政府建設局於同年九月二十六日以違章建築為由執行拆除
之相關查報文件暨承辦人員全部資料，原審均未予調查，有調查
證據未盡之違法。(三)上訴人所有之系爭建物既非違章建築，違法
之查報及執行拆除行為，不能使之變為違章建築，況上訴人事後
僅將被違法拆除之建物屋頂回復原狀，有台南縣政府白河鎮公所
九十年三月間之查報公函記載「本違章建築係原拆除違建後之骨
架再次重新搭築」等語可稽，系爭建物自非違章建築。被告己○
○未予查明，竟批示並交由其餘被告等執行拆除，其等均明知命
令為違法而仍執行拆除，不能依刑法第二十一條規定不予處罰，
原判決有適用法則不當之違法等語。
惟查：原判決於理由欄四、以上訴人提出之台灣省國有森林用地
租地造林契約書及讓渡書影本，其上並未記載係何人受讓胡寬川
之租賃權，縱受讓人係黃方鑾，亦非上訴人，上訴人就上開土地
是否有合法使用權，已非無疑。況於有合法使用權之土地上，亦
須符合建築相關法規之規定始可興建建築物。又坐落於上開土地
上之房屋曾於七十六年間經查報為違章建築，並經台南縣政府建
設局於同年九月二十六日依法拆除完畢，另台南縣政府白河鎮公
所於九十年三月間查報公函上記載：「本違章建築（指系爭建物
）係原拆除違建後之骨架再次重新搭築」、「甲○○（即上訴人
）議員侵占公地違建一百八十坪案，據查七十四年五月十五日至
七十四年十月十五日間並未有查報公文」，依此，七十六年間拆
除之建物佔地約五百九十五平方公尺，而系爭建物經拆除後佔土
地約三百五十二平方公尺，顯見系爭建物係於七十六年九月二十
六日經拆除後所重行建築無疑，而原建築物經拆除後，上訴人另
重行興建系爭建物並未申請並經主管建築機關之審查許可並發給
執照，上訴人主張系爭建物係於（民國）六十幾年間所興建，系
爭建物並非違章建築，與事實不符。再系爭建物經台南縣白河鎮
公所於九十年三月查報屬拆除後重建之違章建築，經台南縣政府
工務局人員勘查後，通知上訴人於一個月內申請補辦建造執照，
上訴人逾期未申請補辦，該局乃通知定於九十年五月二十二日執
行拆除，惟經上訴人陳情展延至新建大旅社完成後，將自行拆除
，乃同意延至同年十二月三十一日止，然上訴人仍遲未自行拆除
，台南縣政府工務局乃再通知上訴人於九十二年十二月二十五日
前自行拆除完畢，上訴人仍未拆除。嗣該局於九十三年三月二十
五日發函通知上訴人，請於九十三年三月三十日自行拆除，並將
建物內一切存放物品拆遷，否則強制拆除時，將依建築法第九十
六條之一規定視同廢棄物處理；上訴人仍未予置理，被告己○○
、丁○○、戊○○等乃於同年四月一日執行拆除，本件執行拆除
行為，並未逾越被告己○○、丁○○、戊○○之法定職務權限。
被告丙○○係現場工地主任，接受被告己○○、丁○○、戊○○
等工務局人員之指揮，被告乙○○當時係擔任台南縣觀光局交通
設施及管理課課長，並兼任台南縣政府關子嶺風景區管理所籌備
處主任，執行拆除與其職務無關，雖於拆除當時在場，無證據證
明其有指揮現場人員執行拆除之行為；因而為被告等有利之認定
。經核俱與卷內資料相符，原判決並無證據調查未盡、適用法則
不當之違法。又原判決已說明上訴人就上開土地是否有合法使用
權源與認定系爭建物是否為違章建築無關，原判決既已明確認定
系爭建物係原有違章建築經拆除後，未依規定申請而再違法重建
，仍屬違章建築。原審因而對於上訴人是否就土地有合法使用權
源及七十六年間查報為違章建築及其拆除之過程等，不為無益之
調查，難指違法。上訴意旨(一)(二)(三)係徒憑己見，就原審採證認事
之適法職權行使及原判決已說明之事項，再為事實上之爭執，俱
非適法之上訴理由。應認上訴人關於毀壞建築物部分之上訴違背
法律上之程式，予以駁回。本院為法律審，上訴人提出之違章建
築處理辦法等影本，本院無從審酌，併予敘明。
二、毀損器物部分：
按刑事訴訟法第三百七十六條所列各罪之案件，經第二審判決者
，不得上訴於第三審法院，法有明文。上訴人自訴被告等共同毀
損上訴人所有系爭建物之自動電動門及屋內之裝璜設備傢俱等動
產，另觸犯刑法第三百五十四條之毀損器物罪嫌部分，該罪核屬
刑事訴訟法第三百七十六條第一款之案件，既經第二審判決，自
不得上訴於第三審法院，上訴人竟復就此部分一併提起上訴，應
為法所不許，亦予駁回。
據上論結，應依刑事訴訟法第三百九十五條前段，判決如主文。
中    華    民    國  九十八  年    七    月    二    日
                      最高法院刑事第七庭
                          審判長法官  林  永  茂
                                法官  吳  昆  仁
                                法官  蘇  振  堂
                                法官  蕭  仰  歸
                                法官  林  立  華
      本件正本證明與原本無異
                                      書  記  官
中    華    民    國  九十八  年    七    月    七    日
                                                      K


司法院資訊處製作；財團法人民間司法改革基金會備份。
